臺灣新北地方法院板橋簡易庭民事簡易判決
110年度板簡字第2621號
原      告  林耀卿  

被      告  李琦瑋  
上列當事人間請求損害賠償事件，於民國111年5月27日言詞辯論
終結，本院判決如下：
    主  文
被告應給付原告新臺幣貳拾壹萬元。
訴訟費用由被告負擔。
本判決得假執行。但被告如以新臺幣貳拾壹萬元為原告預供擔保
，得免為假執行。
    事 實 及 理 由
一、本件兩造間所簽訂之委託貸款契約書（下稱系爭契約）第10
    條約定：如雙方有爭議及訴訟時，合意以臺灣新北地方法院
    為第一審管轄法院，有契約書影本在卷可憑，此項約定合於
    民事訴訟法第24條合意管轄規定，本院對本件訴訟具管轄權
    ，合先敘明。
二、原告起訴主張：緣被告於民國109年12月4日簽訂系爭契約及
    分期付款申請書即貸款申請書（下稱系爭申請書），被告欲
    以新北市新店區香坡段474、475、498、538、541、542、
    601、604、605、610地號等10筆土地及同段5645建號（門牌
    ：新北市○○區○○路000巷00號6樓）、5708建號（門牌：
    新北市○○區○○路000巷0號，下稱系爭房地）作為擔保，
    委託原告代為辦理銀行貸款相關業務，系爭契約第3條第3款
    、第4條及第6條分別約定：被告應配合至核准銀行完成對保
    手續，若因可歸責於被告因素，原告均不負任何責任，被告
    需自行與銀行協商，但被告應支付委託貸款之服務費予原告
    ，服務報酬（顧問費）為銀行實際核准金額之10％，被告如
    有違反上開條款時，原告已完成貸款業務，被告仍應支付委
    託貸款之手續費及懲罰性違約金新台幣（下同）5萬元予原
    告。原告已完成受委任事項，為被告覓得嗣新鑫股份有限公
    司（下稱新鑫公司）於109年12月11日核准撥款160萬元，惟
    被告於110年1月15日完成銀行對保後要設定撥款時，新鑫公
    司發現系爭房地已遭中租迪和股份有限公司（下稱中租迪和
    公司）設定抵押，致新鑫公司銀行無法完成撥款，被告上開
    行為已違反系爭契約第6條規定，應給付委託貸款之手續費1
    6萬元及違約金5萬元，共計21萬元。為此，爰依系爭契約之
    法律關係，請求如主文第一項所示，業據提出委託貸款契約
    書、分期付款申請書、新鑫公司附擔保營業部核貸建議書、
    兩造間LINE對話紀錄等件影本為證。被告到庭固不否認有簽
    立系爭契約委託原告代辦貸款，惟系爭申請書之簽名非被告
    本人所簽，原告所尋貸款公司非為正規銀行，核貸金額僅16
    0萬元，不符原告於系爭申請書上所填載「申辦金額：300萬
    」及系爭契約第5條所列舉之銀行之契約本旨，縱被告未於
    對保期間辦理對保手續，亦難認有違約之情事，原告自不得
    主張被告遲延三個星期履行對保義務，而請求被告給付系爭
    契約第4條之服務費16萬元、及懲罰性違約金5萬元云云置辯
    ，是以本件所應審究者厥為：被告給付服務報酬及違約金之
    條件是否已成就？
三、按當事人主張有利於己之事實，有舉證之責任，民事訴訟法
    第277條前段定有明文，次按「請求履行債務之訴，除被告
    自認原告所主張債權發生原因之事實外，應先由原告就其主
    張此項事實，負舉證責任，必須證明為真實後，被告於其抗
    辯事實，始應負證明之責任，此為舉證責任分擔之原則。」
    （最高法院43年台上字第377號判例意旨參照）。原告起訴
    主張依據系爭契約第6條之約定請求被告給付服務費及違約
    金，被告則否認有違約及以原告未為合乎契約本旨之給付云
    云置辯，揆諸前開說明，原告自應就「原告已完成契約義務
    」及「被告有違約」之事實，負舉證之責。經查﹕系爭契約
    第2條約定：「委託貸款金額為新臺幣＿＿萬元整，本金額係
    甲方願辦理貸款之總金額，確實貸款金額經銀行審核後使得
    確認，如甲乙雙方同意時，金融機後對保日由甲方配合乙方
    。」，參酌原告陳：「當時契約沒有寫金額是因為被告需要
    1、200萬元，因為核准金額還不知道所以沒有寫。」（111
    年3月29日言詞辯論筆錄）等語，可知實際貸款金額需視金
    融機構依據擔保品、借款人存款及信用評分等項審核核貸金
    額後，始得確認實際貸款金額；且本件被告向新鑫公司辦理
    貸款之經過情形，業經證人劉育丞結證稱：「我有見過兩造
    ，我目前任職新鑫公司特約經銷商國峰股份有限公司，是幫
    新鑫公司做二胎商品。被告係有貸款需求經原告介紹而聯繫
    ，被告欲貸款2-300萬，後續送審核只有審核到160萬，因為
    客戶提供條件受限，房屋有貸款成數限制，房屋價值已經無
    法貸到2- 300萬，當初被告是接受，所以我到被告公司作對
    保動作...公司有核准案件，也對保完畢，後續沒有繼續原
    因是因為我們只能設定在銀行後面，第一順位可以是銀行，
    我們前順位抵押權人不可以是其他融資公司，本來要撥款，
    申請謄本時發現前面有被中租迪和再設定一個順位抵押權，
    所以公司就不能撥款。」等語不諱（參見本院111年4月29日
    言詞辯論筆錄），可知被告已知悉原告介紹新鑫公司辦理貸
    款，雖不符系爭契約第5條所列舉之正規銀行，然被告自照
    會、對保至核貸時，皆無反對之意思表示，足認被告已同意
    由新鑫公司承做本件貸款，系爭契約第5條所列舉之正規銀
    行之條件已因兩造合意而變更，再參諸原告提出兩造於109
    年12月23日LINE對話內容：原告稱：「劉襄理（按即證人劉
    育丞）是說妳朋友的房子有私設問題，加進來沒加分效果，
    額度也不一定能拉高，所以建議分案處理。」、被告答稱：
    「喔喔」、原告稱：「我的建議是（1）妳的160萬元先對保
    撥款。（2）妳朋友塗銷後另外進件能過多少算多少。」、
    被告答稱：「好的，我想想，謝謝你」（參見本院卷第167
    頁），足認原告所主張「（貸款程序）全部都完成了，160
    萬已經都同意了，是因為他想要再多貸款，才要再多增加擔
    保品等。」等情相符（參見本院111年5月27日言詞辯論筆錄
    ），則原告已覓得新鑫公司為被告辦理貸款、對保等並核定
    貸款金額160萬元甚明，原告即已盡其契約約定之義務；且
    本件貸款係因被告擔任負責人之公司向中租迪和辦理增加貸
    款，故中租迪和需在被告所有不動產上再設定抵押，致新鑫
    公司無法撥款，應可認定係因可歸責於被告之事由（即系爭
    房地已被中租迪和公司再設定一順位抵押權）所致，被告所
    辯：原告未為合乎契約本旨之給付云云，難謂有據。四、再
    按被告應配合至核准銀行完成對保手續，若因可歸責於被告
    因素，原告均不負任何責任，被告需自行與銀行協商，但被
    告應支付委託貸款之服務費予原告，服務報酬（顧問費）為
    銀行實際核准金額之10％，被告如有違反上開條款時，原告
    已完成貸款業務，被告仍應支付委託貸款之手續費及懲罰性
    違約金5萬元予原告，系爭契約第3條第3款、第4條及第6條
    分別約定明文，本件原告已完成受委任事項，為被告覓得嗣
    新鑫公司於109年12月11日核准撥款160萬元，且新鑫公司無
    法撥款係可歸責於被告之事由（即系爭房地已經中租迪和公
    司再設定一順位抵押權，與新鑫公司貸放條件不合）所致，
    業經本院認定如上，被告即有依上開約定給付依申請貸款金
    額之10%計算之服務費用16萬元及違約金5萬元，共計21萬元
    之義務，原告之請求，即屬有據。
四、從而，原告本於契約之法律關係，請求判決如主文第一項所
    示，為有理由，應予准許。
五、本案事證已臻明確，兩造其餘主張、陳述及所提之證據，經
    本院審酌後，認與判決結果不生影響，爰不一一論述。
六、本件係就民事訴訟法第427條第1項至第4項訴訟適用簡易程
    序所為被告敗訴之判決，爰依職權宣告假執行及被告得供相
    當擔保金額而免為假執行。
中　　華　　民　　國　　111 　年　　6 　　月　　30　　日
                  臺灣新北地方法院板橋簡易庭
                      法  官  李昭融
以上正本係照原本作成。
如不服本判決，應於送達後20日內，向本庭（新北市○○區○○
路0段00巷0號）提出上訴狀並表明上訴理由，如於本判決宣示後
送達前提起上訴者，應於判決送達後20日內補提上訴理由書（須
附繕本）。如委任律師提起上訴者，應一併繳納上訴審裁判費。
中　　華　　民　　國　　111 　年　　6 　　月　　30　　日
  書記官  劉美蘭